【裁判字號】    89,易,1109
【裁判日期】    890627
【裁判案由】    違反專利法
【裁判全文】
臺灣臺中地方法院刑事判決                        八十九年度易字第一一九號
    公  訴  人  臺灣臺中地方法院檢察署檢察官
    被      告  乙○○
    輔  佐  人  丙○○
    即被告之夫
右列被告因違反專利法等案件，經檢察官聲請以簡易判決處刑（八十八年度偵字第二
０七六一號），本院豐原簡易庭認為不宜以簡易判決處刑，乃適用通常審理程序，判
決如左：
    主  文
乙○○連續意圖欺騙他人，於有關同一商品之名片，附加近似於他人註冊商標圖樣而
散布，處拘役肆拾日。如易科罰金，以參佰元折算壹日。
    事  實
一、乙○○係設在台中縣豐原市○○路三二０巷三九號「宏麗企業社」之負責人，明
    知公司未經設立登記，不得以公司名義經營業務或為其他法律行為，而該工廠製
    造生產之「ＨＡＰＰＹ貓」玩偶並非專利物品或依專利方法所製物品，亦不得在
    物品或其包裝上附加請准專利字樣，或足以使人誤認為請准專利之標示，且明知
    如附件所示之商標係甲○○○○股份有限公司（以下簡稱三麗鷗公司）向經濟部
    中央標準局（已更名為智慧財產局）登記註冊第一四二九五三號，而取得商標專
    用權之註冊商標，指定使用於商標法施行細則第二十七條第八十六類各種運動遊
    戲器具、兒童玩具等及其他應屬於本類之一切商品，專用期間至民國八十九年十
    月三十一日止，現仍在專用期間，詎自八十四年間起，在上址擅自以未經設立登
    記之「宏麗玩具有限公司」名義對外銷售「ＨＡＰＰＹ貓」玩偶，並在包裝上附
    加「著作專利權，仿冒必究」字樣，足以使一般消費大眾誤認為該玩偶已取得專
    利權，又其未經上開商標專用權人之授權，竟基於行銷之目的而意圖欺騙他人之
    概括犯意，自上開時間起，委託不知情之不詳印刷廠印製有「宏麗玩具有限公司
    」之名片文書，於其上附加與上開三麗鷗公司所享有商標專用權之商標圖樣近似
    之「ＨＡＰＰＹ貓」圖樣，並連續多次散布予不特定客戶，而侵害三麗鷗公司所
    享有上開商標專用權。嗣於八十八年一月間，三麗鷗公司發現「ＨＡＰＰＹ貓」
    造型涉嫌仿冒「ＨＥＬＬＯ  ＫＩＴＴＹ」貓造型而侵害商標專用權，據此提出
    告訴，始循線查獲上情。
二、案經甲○○○○公司訴由臺灣臺中地方法院檢察署檢察官偵查聲請簡易判決處刑
    ，本院改依通常程序審理。
    理  由
一、訊據被告乙○○於本院審理中坦承未經設立登記，而以「宏麗玩具有限公司」名
    義對外銷售「ＨＡＰＰＹ貓」及在包裝上附加「著作專利權、仿冒必究」字樣之
    事實，惟矢口否認有侵害商標之犯行，辯稱：告訴人提出之印有「宏麗玩具有限
    公司」名義之名片並非伊所印製，而係業務員楊允良自己印製的云云。經查，右
    揭犯罪事實，業據告訴人甲○○○○公司指訴甚詳，並有告訴人提出三麗鷗公司
    所享有登記註冊第一四二九五三號商標註冊證書影本一紙、「ＨＡＰＰＹ貓」玩
    偶照片、名片及被告提出之「宏麗企業社」營利事業登記證、出貨單（均載明「
    「宏麗玩具ＨＯＮＧ－ＬＩＴＯＹＳ  ＣＯ．」名稱）及「ＨＡＰＰＹ貓」玩偶
    乙個（含「著作專利權、仿冒必究」字樣標籤）附卷可稽，參以該名片上確有記
    載未經設立登記之「宏麗玩具有限公司」，且有「ＨＡＰＰＹ貓」之圖樣，而該
    名片上「ＨＡＰＰＹ貓」圖樣與告訴人公司所享有如附件之上開商標專用權之商
    標圖樣相似，是上開名片上印製之圖樣，確有侵害告訴人之商標專用權甚明，被
    告雖辯以：該名片並非其公司所印製云云，惟被告既不否認名片上所載「楊允良
    」為其公司業務員，且告訴人代理人翁雅欣指稱該名片係由該業務員所散布交付
    之，是其顯係被告所印製甚明，被告所辯，顯係卸責之詞，洵無足採。。事證明
    確，被告犯行堪以認定。
二、核被告所為，係犯商標法第六十二條第二款之侵害他人商標專用權罪、違反公司
    法第十九條第二項、第一項之未經設立登記，不得以公司名義經營業務之規定，
    及違反專利法第八十三條第二項之規定，應依同法第一百三十條之規定處斷。公
    訴人雖未就被告上開侵害他人商標專用權部分犯行起訴，惟此部分之犯行與公訴
    人已起訴經論罪之部分，有牽連犯之裁判上一罪關係，自為起訴效力所及，本院
    自得一併審理。被告先後多次侵害他人商標專用權及違反專利法規定之犯行，時
    間緊接，犯意概括，所犯構成要件相同，為連續犯，應依刑法第五十六條規定，
    以一罪論，並加重其刑。又被告所犯上開三罪間，有方法結果之牽連關係，應從
    較重之侵害他人商標專用權罪處斷。爰審酌被告並無前科，有臺灣臺中地方法院
    檢察署刑案資料查註紀錄表可按，其犯罪之動機、目的、手段、所生之損害，及
    被告犯罪後之態度等一切情狀，量處如主文所示之刑，並諭知易科罰金之折算標
    準，以示懲儆。
三、至告訴人甲○○○○公司雖另指稱：被告於右揭時地販賣仿冒「ＨＥＬＬＯ  Ｋ
    ＩＴＴＹ貓」造型之「ＨＡＰＰＹ貓」玩偶，其以上開公司名義印製之產品目錄
    有使用「ＨＥＬＬＯ  ＫＩＴＴＹ」，另涉犯商標法第六十二條之罪嫌云云；惟
    查，按商標法保護之商標專用權，依商標法第五條及第二十一條規定，應以請准
    註冊之商標及所指定之商品為限，亦即商標所用之圖形、文字、記號、顏色組合
    或其聯合式，應足以使一般商品購買人認識其為表彰商品之標識而言，並不包括
    商品本身之立體形狀；本件被告銷售之「ＨＡＰＰＹ貓」造型固與告訴人公司之
    「ＨＥＬＬＯ  ＫＩＴＴＹ」商標圖樣近似，然被告既以立體形狀製成商品販售
    ，與一般商標之使用顯然有別，即無侵害告訴人商標專用權可言，此部分亦經檢
    察官為不另為不起訴處分，而告訴人所提出被告印製之產品目錄，雖認該部分亦
    有侵害商標專用權，惟被告辯以：該目錄係由實物產品拍攝而成等語，而告訴人
    對產品目錄確係由實物所拍攝之事實亦不爭執，則依上開說明，商標圖樣本身之
    立體形狀製成商品既未侵害告訴人之商標專用權，則以該立體化之商品為內容而
    拍攝之產品目錄，其製作亦無侵害告訴人商標專用權可言，是被告此部分行為，
    尚不構成犯罪，併此敘明。
據上論斷，應依刑事訴訟法第四百五十二條、第二百九十九條第一項前段，公司法第
十九條，商標法第六十二條第二款，專利法第一百三十條，刑法第十一條前段、第五
十六條、第五十五條、第四十一條，罰金罰鍰提高標準條例第二條，判決如主文。
本案經檢察官陳松吉到庭執行職務
中      華      民      國      八十九      年      六    月    二十七  日
                                臺灣台中地方法院刑事第四庭
                                    法  官  卓  進  仕
右正本證明與原本無異。
如不服本判決，應於判決送達後十日內向本院提出上訴狀，上訴於臺灣高等法院臺中
分院（須附繕本）。
                                    書記官
中      華      民      國      八十九      年      六    月    二十八  日
附錄本判決論罪科刑之法條：
公司法第十九條
未經設立登記，不得以公司名義經營業務或為其他法律行為。
違反前項規定者，行為人各處一年以下有期徒刑、拘役或科或併科新台幣十五萬元以
下罰金，並自負其責；行為人有二人以上者，連帶負責，並由主管機關禁止其使用公
司名稱。
商標法第六十二條第二款
意圖欺騙他人，有左列情事之一者，處三年以下有期徒刑，拘役或科或併科新台幣二
十萬元以下罰金：
二、於有關同一商品或類似商品之廣告、標帖、說明書、價目表或其他文書，附加相
    同或近似於他人註冊商標圖樣而陳列或散布者。
專利法第一百三十條
違反第八十三條規定者，處六月以下有期徒刑、拘役或科或併科新臺幣五萬元以下罰
金。


司法院資訊處製作；財團法人民間司法改革基金會備份。
